ACORDAO-COMPLETO-2348163

ACÓRDÃO 7745/2019 ATA 31/2019 - SEGUNDA CÂMARA

VISTOS, relatados e discutidos estes autos de Tomada de Contas Especial instaurada pela Fundação Nacional de Artes (Funarte) , vinculada ao Ministério da Cultura, em desfavor da Associação de Amigos da Arte e Mantenedores da Virtual Companhia de Dança e do Sr. Marcelo Damian Zamora, ex-presidente da associação (gestão de agosto/2013 a agosto/2014) , em razão da omissão no dever de prestar contas dos recursos recebidos por força do Convênio Pronac 28/2014 (Siconv 801892) , celebrado entre a Funarte e a referida associação, no valor de R$ 187.500,00, sendo R$ 150.000,00 a cargo da União e R$ 37.500,00 a título de contrapartida da convenente;
ACORDAM os Ministros do Tribunal de Contas da União, reunidos em sessão da Segunda Câmara, ante as razões expostas pelo Relator, e com fundamento nos arts. 1º, inciso I; 16, inciso III, alínea a, 19, caput; 23, inciso III; 57; e art. 12§ 3º, da Lei 8.443, de 16 de julho de 1992, em:
9.1. considerar revéis a Associação de Amigos da Arte, a Mantenedores da Virtual Companhia de Dança e o Sr. Marcelo Damian Zamora;
9.2. julgar irregulares as contas da Associação de Amigos da Arte e Mantenedores da Virtual Companhia de Dança e do Sr. Marcelo Damian Zamora, ex-presidente da associação (gestão agosto/2013 a agosto/2014) , e condená-los solidariamente ao pagamento da quantia a seguir especificada, com a fixação do prazo de 15 (quinze) dias, a contar da notificação, para comprovarem, perante o Tribunal (art. 214, inciso III, alínea “a”, do Regimento Interno) , o recolhimento da dívida aos cofres da Fundação Nacional de Artes, atualizada monetariamente e acrescida dos juros de mora, calculados a partir da data discriminada, até a data do recolhimento, na forma prevista na legislação em vigor;
	Valor original (R$) 
	Data da ocorrência

	150.000,00
	14/7/2014

	9.3. aplicar à Associação de Amigos da Arte e Mantenedores da Virtual Companhia de Dança e ao Sr. Marcelo Damian Zamora, individualmente, a multa prevista no art. 57 da Lei 8.443/1992, c/c o art. 267 do RI/TCU, no valor de R$ 20,000,00 (vinte mil reais) , fixando-lhes o prazo de 15 (quinze) dias, a contar da notificação, para que comprovem, perante o Tribunal (art. 214, inciso III, alínea “a”, do Regimento Interno) , o recolhimento da dívida aos cofres do Tesouro Nacional, atualizada monetariamente desde a data deste Acórdão  até a do efetivo recolhimento, se paga após o vencimento, na forma da legislação em vigor;
	9.4. autorizar, antecipadamente, caso seja requerido, o pagamento das dívidas decorrentes em até 36 (trinta e seis) parcelas mensais e consecutivas, nos termos do art. 26 da Lei 8.443/1992, c/c o art. 217 do Regimento Interno/TCU, fixando-se o vencimento da primeira parcela em 15 (quinze) dias, a contar do recebimento da notificação, e o das demais a cada 30 (trinta) dias, devendo incidir sobre cada uma os encargos devidos, na forma prevista na legislação em vigor, alertando os responsáveis que a falta de comprovação do recolhimento de qualquer parcela importará o vencimento antecipado do saldo devedor, nos termos do art. 217, § 2º, do Regimento Interno-TCU;
	9.5. autorizar a cobrança judicial das dívidas, caso não atendidas as notificações, nos termos do art. 28, inciso II, da Lei 8.443/1992;
	9.6 encaminhar cópia do Acórdão, bem como do Relatório e Voto que o fundamentam, à Procuradoria da República no Estado do Rio de Janeiro, nos termos do § 3º, do art. 16, da Lei 8.443/1992.

Tomada de Contas Especial instaurada pela Fundação Nacional de Artes (Funarte), vinculada ao Ministério da Cultura, em desfavor da Associação de Amigos da Arte e Mantenedores da Virtual Companhia de Dança e do Sr. Marcelo Damian Zamora, ex-presidente da associação (gestão de agosto/2013 a agosto/2014), em razão da omissão no dever de prestar contas dos recursos recebidos por força do Convênio Pronac 28/2014 (Siconv 801892), celebrado entre a Funarte e a referida associação, no valor de R$ 187.500,00, sendo R$ 150.000,00 a cargo da União e R$ 37.500,00 a título de contrapartida da convenente.

Segunda Câmara

Fundação Nacional de Artes (Funarte), vinculada ao Ministério da Cultura.

3. Interessados/Responsáveis:
3.1. Responsáveis: Associação de Amigos da Arte e Mantenedores da Virtual Companhia de Danca (CNPJ 09.163.459/0001-80) e Marcelo Damian Zamora (CPF XXX.131.248-XX).

13.1. Ministros presentes: Ana Arraes (Presidente), Augusto Nardes, Aroldo Cedraz (Relator) e Raimundo Carreiro.
13.2. Ministros-Substitutos presentes: Marcos Bemquerer Costa e André Luís de Carvalho.

AROLDO CEDRAZ

Trata-se de Tomada de Contas Especial instaurada pela Fundação Nacional de Artes (Funarte) , vinculada ao Ministério da Cultura, em desfavor da Associação de Amigos da Arte e Mantenedores da Virtual Companhia de Dança e do Sr. Marcelo Damian Zamora, ex-presidente da associação (gestão de agosto/2013 a agosto/2014) , em razão da omissão no dever de prestar contas dos recursos recebidos por força do Convênio Pronac 28/2014 (Siconv 801892) , celebrado entre a Funarte e a referida associação.
2.	Os recursos previstos para implementação do objeto do referido Convênio foram orçados no valor total de R$ 187.500,00, sendo R$ 150.000,00 a cargo da União e R$ 37.500,00 a título de contrapartida da convenente.
3.	Relatório de Auditoria do Controle Interno contém a manifestação acerca dos quesitos mencionados no art. 4º, inciso V e § 1º, da IN/TCU 71/2012, tendo concluído pela irregularidade das contas, conforme Certificado de Auditoria 1020/2017 (Peça 2, p. 155-156) e Pronunciamento Ministerial (Peça 2, p. 167-168) que atesta haver tomado conhecimento das conclusões do Controle Interno acerca da irregularidade das presentes contas.
4.	No âmbito deste Tribunal, após regular tramitação, a Secretaria de Controle Externo de Tomada de Contas Especial (Secex-TCE) analisou, no mérito, o feito, cuja instrução, por esclarecedora, reproduzo abaixo como parte deste Relatório (Peças 15 e 16) : 
“[...]HISTÓRICO
O instrumento de repasse em testilha teve por objeto a realização, mediante a conjugação de esforços dos participes, do projeto intitulado “Fórum Internacional de Dança do Estado de São Paulo (Fidesp) , 11ª edição”, nos termos da cláusula primeira e do plano de trabalho a ele vinculado, com vigência no período de 25/4/2014 a 30/8/2014, conforme cláusula décima primeira, e prazo final para prestação de contas em até no máximo trinta dias do término da vigência ou do dia do último pagamento (peça 2, p. 47-57) .
Para executá-lo, conforme o disposto na cláusula quarta (peça 2, p. 49) , foram previstos R$ 187.500,00, sendo R$ 150.000,00 a cargo da União e R$ 37.500,00 a título de contrapartida da convenente. Os recursos federais foram repassados em parcela única, por meio da ordem bancária 2014OB801876, de 10/7/2014, cujo crédito em conta bancária específica ocorreu em 14/7/2014 (item 16 da peça 2, p. 15) .
Não obstante o pactuado, compulsando os autos, observa-se que o Sr. Marcelo Damian Zamora, presidente da Associação de Amigos da Arte e Mantenedores da Virtual Companhia de Dança, à época, fora notificado pela concedente, por intermédio do Ofício 348/2014 - COFIN (peça 2, p. 91) , de 3/10/2014, a respeito da omissão no dever de prestar contas dos recursos federais repassados em tela e a ele confiados, sendo-lhe solicitada a prestação de contas ou até mesmo a devolução da respectiva monta ao erário integralmente.
Há informação nos autos de que tanto o Sr. Marcelo Damian Zamora, ex-presidente da convenente, quanto a própria associação foram notificados via Edital de Notificação 1/2015, publicado no Diário Oficial da União, edição 158, seção 3 de 19/8/2015 (item 7 da peça 2, p. 13) , considerando-se, portanto, que ambos tomaram ciência da obrigação guerreada e perseguida pela Funarte. 
Caracterizada a irregularidade e esgotadas as medidas administrativas internas sem a obtenção do ressarcimento do débito causado aos cofres da União, o órgão instaurador, em seu Relatório de Tomada de Contas Especial 001/2017 (peça 2, p. 7-15) , com a indicação circunstanciada das providências adotadas pela autoridade administrativa nos instrumentos de repasse em questão, pugnou pela imputação de débito, solidariamente, à Associação de Amigos da Arte e Mantenedores da Virtual Companhia de Dança, entidade convenente, e ao Sr. Marcelo Damian Zamora, na qualidade de então presidente da associação, em razão da não apresentação da prestação de contas dos recursos públicos recebidos por força do Convênio Pronac 28/2014 (Siconv 801892) , no montante original de R$ 150.000,00, correspondente à importância integralmente repassada pela União.
O Relatório de Auditoria 1020/2017 (peça 2, p. 152-154) contém a devida manifestação acerca dos quesitos mencionados no art. 4º, inciso V e § 1º, da Instrução Normativa – TCU 71, de 28 de novembro de 2012, tendo concluído aquela instância de controle pela irregularidade das presentes contas com os mesmos contornos, conforme Certificado de Auditoria 1020/2017 (peça 2, p. 155-156) e Parecer do Dirigente do Órgão de Controle Interno 1020/2017 (peça 2, p. 157-158) .
Em Pronunciamento Ministerial de peça 2, p. 167-168, a Ministra de Estado da Cultura Interina, na forma do art. 52, da Lei 8.443, de 16 de julho de 1992, atesta haver tomado conhecimento das conclusões do Controle Interno acerca da irregularidade das presentes contas.
Uma vez remetidos os autos a este Tribunal para fins de apreciação e julgamento, em sede de instrução preliminar e pronunciamentos perpetrados às peças 4-6, após as considerações técnicas acerca da apuração dos fatos, identificação dos responsáveis e quantificação do dano para fins de ressarcimento, concluiu-se que, de fato, a Associação de Amigos da Arte e Mantenedores da Virtual Companhia de Dança e o seu presidente, Sr. Marcelo Damian Zamora não comprovaram a boa e regular aplicação dos recursos públicos integralmente recebidos para a realização do projeto intitulado “Fórum Internacional de Dança do Estado de São Paulo (Fidesp) , 11ª edição”, por força do Convênio Pronac 28/2014 (Siconv 801892) , em razão da omissão no dever de prestar contas, para fins de citação.
Ademais, ao Sr. Marcelo Damian Zamora, na qualidade de então presidente da associação, fora imputada, ainda, outra impropriedade passível de audiência caracterizada pelo não cumprimento do prazo estipulado, até 29/9/2014, para prestar contas no âmbito do referido ajuste.
Partindo dessa premissa, procedeu-se ao devido enquadramento dos arrolados para fins de citação e audiência com os elementos que caracterizam a responsabilização na forma configurada na matriz acostada na preliminar de peça 4, p. 9-10, e transcrita no Apêndice I desta instrução.
Sendo assim, em cumprimento ao pronunciamento de unidade, de 9/6/2018 (peça 6) , foi promovida a citação da Associação de Amigos da Arte e Mantenedores da Virtual Companhia de Dança, mediante o Ofício 247/2018-TCU/Secex-TCE, de 13/6/2018 (peça 8) , cujo recebimento, na forma da lei, ocorreu em 27/6/2018, conforme se evidencia no aviso de peça 9.
Já o Sr. Marcelo Damian Zamora, haja vista as tentativas frustradas de notificá-lo, consoante os esforços envidados e ainda esgotadas as possibilidades de obtenção de outros domicílios nos sistemas administrativos à disposição desta Corte, nos termos delineados no despacho de expediente de peça 21, foi promovida a sua citação por meio do Edital 0002/2019-TCE/Secex-TCE, de 10/1/2019, publicado no Diário Oficial da União 11, Seção 3, de 16/1/2019 (peça 24) .
Não obstante, apesar de devidamente notificados, os responsáveis em epígrafe quedaram-se silentes e, desta forma, não se manifestaram quanto às irregularidades a eles apontadas.
EXAME TÉCNICO
Da validade das notificações
Preliminarmente, cumpre tecer breves considerações sobre a forma como são realizadas as comunicações processuais no TCU. A esse respeito, destacam-se o art. 179, do Regimento Interno do TCU (Resolução 155, de 4/12/2002) e o art. 4º, inciso III, § 1º, da Resolução TCU 170, de 30 de junho de 2004, in verbis:
Art. 179. A citação, a audiência ou a notificação, bem como a comunicação de diligência, farse-ão:
I - mediante ciência da parte, efetivada por servidor designado, por meio eletrônico, fac-símile, telegrama ou qualquer outra forma, desde que fique confirmada inequivocamente a entrega da comunicação ao destinatário;
II - mediante carta registrada, com aviso de recebimento que comprove a entrega no endereço do destinatário;
III - por edital publicado no Diário Oficial da União, quando o seu destinatário não for localizado
 (...) 
Art. 3º As comunicações serão dirigidas ao responsável, ou ao interessado, ou ao dirigente de órgão ou entidade, ou ao representante legal ou ao procurador constituído nos autos, com poderes expressos no mandato para esse fim, por meio de:
I - correio eletrônico, fac-símile ou telegrama;
II - servidor designado;
III - carta registrada, com aviso de recebimento;
IV - edital publicado no Diário Oficial da União, quando o seu destinatário não for localizado, nas hipóteses em que seja necessário o exercício de defesa”.
Art. 4º. Consideram-se entregues as comunicações:
I - efetivadas conforme disposto nos incisos I e II do artigo anterior, mediante confirmação da ciência do destinatário;
II - realizadas na forma prevista no inciso III do artigo anterior, com o retorno do aviso de recebimento, entregue comprovadamente no endereço do destinatário;
III - na data de publicação do edital no Diário Oficial da União, quando realizadas na forma prevista no inciso IV do artigo anterior.
§ 1º O endereço do destinatário deverá ser previamente confirmado mediante consulta aos sistemas disponíveis ao Tribunal ou a outros meios de informação, a qual deverá ser juntada ao respectivo processo.
 (...) 
Bem se vê, portanto, que a validade da citação via postal não depende de que o aviso de recebimento seja assinado pelo próprio destinatário da comunicação, o que dispensa, no caso em tela, a entrega do AR em “mãos próprias”. A exigência da norma é no sentido de o Tribunal verificar se a correspondência foi entregue no endereço correto, residindo aqui a necessidade de certeza inequívoca. 
Não é outra a orientação da jurisprudência do TCU, conforme se verifica dos julgados a seguir transcritos:
São válidas as comunicações processuais entregues, mediante carta registrada, no endereço correto do responsável, não havendo necessidade de que o recebimento seja feito por ele próprio (Acórdão 3648/2013-TCU-Segunda Câmara, Relator Ministro JOSÉ JORGE) ;
É prescindível a entrega pessoal das comunicações pelo TCU, razão pela qual não há necessidade de que o aviso de recebimento seja assinado pelo próprio destinatário. Entregandose a correspondência no endereço correto do destinatário, presume-se o recebimento da citação. (Acórdão 1019/2008-TCU-Plenário, Relator Ministro BENJAMIN ZYMLER) ;
As comunicações do TCU, inclusive as citações, deverão ser realizadas mediante Aviso de Recebimento - AR, via Empresa Brasileira de Correios e Telégrafos, bastando para sua validade que se demonstre que a correspondência foi entregue no endereço correto. (Acórdão 1526/2007-TCU-Plenário, Relator Ministro AROLDO CEDRAZ) .
A validade do critério de comunicação processual do TCU foi referendada pelo Supremo Tribunal Federal, nos termos do julgamento do MS-AgR 25.816/DF, por meio do qual se afirmou a desnecessidade da ciência pessoal do interessado, entendendo-se suficiente a comprovação da entrega do “AR” no endereço do destinatário:
EMENTA: AGRAVO REGIMENTAL. MANDADO DE SEGURANÇA. DESNECESSIDADE DE INTIMAÇÃO PESSOAL DAS DECISÕES DO TRIBUNAL DE CONTAS DA UNIÃO. ART. 179 DO REGIMENTO INTERNO DO TCU. INTIMAÇÃO DO ATO IMPUGNADO POR CARTA REGISTRADA, INICIADO O PRAZO DO ART. 18 DA LEI nº 1.533/51 DA DATA CONSTANTE DO AVISO DE RECEBIMENTO. DECADÊNCIA RECONHECIDA. AGRAVO IMPROVIDO.
O envio de carta registrada com aviso de recebimento está expressamente enumerado entre os meios de comunicação de que dispõe o Tribunal de Contas da União para proceder às suas intimações.
O inciso II do art. 179 do Regimento Interno do TCU é claro ao exigir apenas a comprovação da entrega no endereço do destinatário, bastando o aviso de recebimento simples.
No caso vertente, a citação da Associação de Amigos da Arte e Mantenedores da Virtual Companhia de Dança se deu em endereço proveniente de pesquisa realizada pelo TCU no Sistema CPF/CNPJ da Receita Federal, de forma bastante zelosa, razão pela qual se comprova devidamente a entrega dos ofícios citatórios na forma da lei e da jurisprudência.
Já do Sr. Marcelo Damian Zamora, haja vista as tentativas frustradas de notificá-lo, consoante os esforços envidados e ainda esgotadas as possibilidades de obtenção de outros domicílios nos sistemas administrativos à disposição desta Corte, nos termos devidamente demonstrados no despacho de expediente de peça 21, foi promovida a citação por meio do Edital 0002/2019-TCE/Secex-TCE, de 10/1/2019 (peça 23) , publicado no Diário Oficial da União 11, Seção 3, de 16/1/2019 (peça 24) .
Dito isso, transcorrido o prazo regimental fixado e mantendo-se inertes os aludidos responsáveis, impõe-se que sejam considerados revéis, dando-se prosseguimento ao processo, com fulcro no art. 12, § 3º, da Lei 8.443, de 16 de julho de 1992.
Nos processos do TCU, a revelia não leva à presunção de que seriam verdadeiras todas as imputações levantadas contra os responsáveis, diferentemente do que ocorre no processo civil, em que a revelia do réu opera a presunção da verdade dos fatos narrados pelo autor. Dessa forma, a avaliação da responsabilidade do agente não pode prescindir da prova existente no processo ou para ele carreada.
Ao não apresentar suas defesas, a Associação de Amigos da Arte e Mantenedores da Virtual Companhia de Dança e o seu presidente à época, Sr. Marcelo Damian Zamora, deixaram de produzir prova da regular aplicação dos recursos sob suas responsabilidades, em afronta às normas que impõem aos gestores públicos a obrigação legal de, sempre que demandados pelos órgãos de controle, apresentar os documentos que demonstrem a correta utilização das verbas públicas, a exemplo do contido no art. 93 do Decreto-Lei 200/67: “Quem quer que utilize dinheiros públicos terá de justificar seu bom e regular emprego na conformidade das leis, regulamentos e normas emanadas das autoridades administrativas competentes.”
Com efeito, em que pese constatada a execução de 71 atividades entre espetáculos, residências, aulas, oficinas e mostras de vídeos em 11 cidades, em um fórum de abrangência internacional mais importante da área, recai sobre o responsável a obrigação de demonstrar que os recursos federais recebidos foram utilizados na finalidade prevista. Ao não apresentar a prestação de contas, o gestor ignorou dever constitucional contido no parágrafo único do art. 70 da Constituição Federal, bem como deixou de comprovar a correta aplicação dos recursos a ele confiados.
Mesmo as alegações de defesa e/ou razões de justificativas não sendo apresentadas, considerando o princípio da verdade real que rege esta Corte, procura-se buscar, em manifestações dos responsáveis na fase interna desta Tomada de Contas Especial, argumentos que possam ser aproveitados em favor deles. No entanto, da mesma forma, a Associação de Amigos da Arte e Mantenedores da Virtual Companhia de Dança e o seu presidente à época, Sr. Marcelo Damian Zamora, não se manifestaram na fase interna, não havendo, assim, nenhum elemento que possa vir a ser analisado e posteriormente servir para afastar as irregularidades apontadas.
Em se tratando de processo em que a parte interessada não se manifestou acerca das irregularidades imputadas, não há elementos para que se possa efetivamente aferir e reconhecer a ocorrência de boa-fé na conduta da responsável, podendo este Tribunal, desde logo, proferir o julgamento de mérito pela irregularidade das contas, conforme nos termos dos §§ 2º e 6º do art. 202 do Regimento Interno do TCU.
Nesse sentido, são os Acórdão 2064/2011-TCU-Primeira Câmara, da relatoria do Ministro Ubiratan Aguiar; 6.182/2011-TCU-1ª Câmara, da relatoria do Ministro Weber de Oliveira; 4.072/2010-TCU-1ª Câmara, da relatoria do Ministro Valmir Campelo; 1.189/2009-TCU-1ª Câmara, da relatoria do Ministro Marcos Bemquerer e 731/2008-TCU-Plenário, da relatoria do Ministro Aroldo Cedraz, dentre outros.	
Por derradeiro, no que se refere à ocorrência da prescrição da pretensão punitiva, consoante o incidente de uniformização de jurisprudência deliberado no Acórdão 1441/2016-TCU-Plenário, da relatoria do Ministro Benjamin Zymler, aplica-se o prazo prescricional de dez anos previsto no art. 205 do Código Civil vigente, a contar da data de ocorrência do fato tido por irregular.
No presente caso, o ato irregular foi praticado em 14/7/2014. Já o ato que ordenou a citações e audiência dos arrolados ocorreu em 9/6/2018 (peça 6) , antes, portanto, do transcurso de dez anos entre esse ato e os fatos impugnados.
Sendo assim, reconhecida a interrupção do prazo prescricional, conforme preconiza o art. 202, inciso I, do Código Civil vigente, inexiste no presente processo óbice ao exercício da ação punitiva por parte deste Tribunal.
Destarte, a Associação de Amigos da Arte e Mantenedores da Virtual Companhia de Dança e o Sr. Marcelo Damian Zamora devem ser considerados revéis e suas contas julgadas irregulares, condenando-os ao débito apurado com imposição de multa, ante a alta reprovabilidade da conduta omissa dos responsáveis atentatória à accountability pública.
CONCLUSÃO
Em face da análise promovida, conclui-se que os atos omissivos praticados pela Associação de Amigos da Arte e Mantenedores da Virtual Companhia de Dança e pelo seu presidente à época, Sr. Marcelo Damian Zamora, configuraram dano aos cofres públicos federais, correspondente ao montante original de R$ 150.000,00, devido a não comprovação da boa e regular aplicação dos recursos públicos integralmente recebidos para a realização do projeto intitulado “Fórum Internacional de Dança do Estado de São Paulo (Fidesp) , 11ª edição”, por força do Convênio Pronac 28/2014 (Siconv 801892) , em razão da omissão no dever de prestar contas.
Configurada a revelia frente à citação deste Tribunal e inexistindo comprovação da boa e regular aplicação dos recursos transferidos, é medida que se impõe dar seguimento ao processo proferindo o julgamento com os elementos até aqui presentes, nos termos do art. 12, §3º, da Lei 8.443/1992, e art. 202, § 8º, do Regimento Interno desta Corte de Contas.
No tocante à aferição quanto à ocorrência de boa-fé nas condutas dos responsáveis, conforme determina o § 2º do art. 202 do Regimento Interno deste Tribunal, em se tratando de processo em que partes interessadas não se manifestaram acerca das irregularidades imputadas, não há elementos para que se possa efetivamente reconhecê-la, podendo esta Corte de Contas, desde logo, proferir julgamento de mérito pela irregularidade das contas, nos termos do § 6º de mesma norma regimental.
Dessa forma, desde já, propõe-se julgar as contas irregulares, com fundamento no art. 16, inciso III, alínea “a”, da Lei 8.443/1992, com a aplicação das multas previstas nos arts. 57 e 58, inciso I, da Lei 8.443/1992, a primeira por conta do débito e a segunda somente ao Sr. Marcelo Damian Zamora por conta da ausência de justificativa para a não apresentação das contas no prazo devido.
Como as multas acima referidas são mutuamente excludentes (com débito/sem débito) , propõe-se a absorção da segunda pela primeira, bem como informar ao Sr. Marcelo Damian Zamora que, em caso de demonstração, em sede de recurso, da boa e regular aplicação dos recursos, elidindo o débito total e, consequentemente, a multa prevista no art. 57 da Lei 8.443/1992, poderá o Tribunal reaplicar a multa prevista no art. 58, inciso I, da mesma lei, antes absorvida pela primeira.
PROPOSTA DE ENCAMINHAMENTO
Diante do exposto, submetem-se os autos à consideração superior, propondo ao Tribunal:
 considerar revéis a Associação de Amigos da Arte e Mantenedores da Virtual Companhia de Dança (CNPJ: 09.163.459/0001-80) e o Sr. Marcelo Damian Zamora (CPF: XXX.131.248-XX) , com fundamento no § 3º, art. 12, Lei 8.443, de 16 de julho de 1992, e no art. 202, § 8º, do Regimento Interno desta Corte de Contas;
 com fundamento nos arts. 1º, inciso I, 16, inciso III, alíneas “a”, e § 2º, da Lei 8.443/1992 c/c os arts. 19 e 23, inciso III, da mesma Lei, e com os arts. 1º, inciso I, 209, incisos I e § 5º, 210 e 214, inciso III, do Regimento Interno deste Tribunal, que sejam julgadas irregulares as contas da Associação de Amigos da Arte e Mantenedores da Virtual Companhia de Dança (CNPJ: 09.163.459/0001-80) , entidade convenente, e do Sr. Marcelo Damian Zamora (CPF: XXX.131.248-XX) , ex-presidente da associação (gestão agosto/2013 a agosto/2014) , e condená-los solidariamente ao pagamento da quantia a seguir especificada, com a fixação do prazo de quinze dias, a contar da notificação, para comprovar, perante o Tribunal (art. 214, inciso III, alínea “a”, do Regimento Interno) , o recolhimento da dívida aos cofres da Fundação Nacional de Artes, atualizada monetariamente e acrescida dos juros de mora, calculados a partir da data discriminada, até a data do recolhimento, na forma prevista na legislação em vigor;
	Valor original (R$) 
	Data da ocorrência

	150.000,00
	14/7/2014

Valor atualizado até 30/7/2018: R$ 191.160,00
 aplicar à Associação de Amigos da Arte e Mantenedores da Virtual Companhia de Dança (CNPJ: 09.163.459/0001-80) e ao Sr. Marcelo Damian Zamora (CPF: XXX.131.248-XX) , individualmente, a multa prevista no art. 57 da Lei 8.443/1992, c/c o art. 267 do RI/TCU, fixando-lhe o prazo de quinze dias, a contar da notificação, para que comprove, perante o Tribunal (art. 214, inciso III, alínea “a”, do Regimento Interno) , o recolhimento da dívida aos cofres do Tesouro Nacional, atualizada monetariamente desde a data do acórdão que vier a ser proferido por este Tribunal até a do efetivo recolhimento, se paga após o vencimento, na forma da legislação em vigor;
 informar ao Sr. Marcelo Damian Zamora (CPF: XXX.131.248-XX) que em caso de demonstração, em sede de recurso, da boa e regular aplicação dos recursos, elidindo o débito total e, consequentemente, a multa prevista no art. 57 da Lei 8.443/1992, poderá o Tribunal reaplicar a multa prevista no art. 58, inciso I, da mesma lei, antes absorvida pela primeira;
 autorizar, desde logo, nos termos do art. 28, inciso II, da Lei 8.443/1992, a cobrança judicial da dívida caso não atendidas as notificações;
 autorizar o pagamento da dívida da Associação de Amigos da Arte e Mantenedores da Virtual Companhia de Dança (CNPJ: 09.163.459/0001-80) e do Sr. Marcelo Damian Zamora (CPF: XXX.131.248-XX) em até 36 parcelas mensais e consecutivas, nos termos do art. 26 da Lei 8.443/1992 c/c o art. 217 do Regimento Interno, fixando-lhe o prazo de quinze dias, a contar do recebimento da notificação, para comprovar perante o Tribunal o recolhimento da primeira parcela, e de trinta dias, a contar da parcela anterior, para comprovar o recolhimento das demais parcelas, devendo incidir sobre cada valor mensal, atualizado monetariamente, os juros de mora devidos, na forma prevista na legislação em vigor;
 alertar aos responsáveis que a falta de comprovação do recolhimento de qualquer parcela importará no vencimento antecipado do saldo devedor, nos termos do § 2º do art. 217 do Regimento Interno deste Tribunal;
 enviar cópia do acórdão que vier a ser proferido à Fundação Nacional de Artes e aos responsáveis, para ciência, informando que a deliberação, acompanhada do relatório e voto que a fundamentarem, estará disponível para consulta no endereço www.tcu.gov.br/acordaos, além de esclarecer que, caso requerido, o TCU poderá fornecer as correspondentes cópias, em mídia impressa, aos interessados e aos responsáveis arrolados nestes autos;
 encaminhar cópia da deliberação, bem como do relatório e do voto que a fundamentarem, ao Procurador-Chefe da Procuradoria da República no Estado do Rio de Janeiro, nos termos do § 3º do art. 16 da Lei 8.443/1992 c/c o § 7º do art. 209 do Regimento Interno do TCU, para adoção das medidas que entender cabíveis. [...]”
5.	O Ministério Público, nos autos representado pelo Procurador Marinus Eduardo De Vries Marsico, manifesta-se de acordo com a proposta oferecida pela unidade técnica. (Peça 28) .
	
É o Relatório.

não há

Procurador Marinus Eduardo De Vries Marsico.

TOMADA DE CONTAS ESPECIAL. CONVÊNIO. MINISTÉRIO DA CULTURA. FUNDAÇÃO NACIONAL DE ARTES (FUNARTE). PROJETO INTITULADO "FÓRUM INTERNACIONAL DE DANÇA DO ESTADO DE SÃO PAULO" (FIDESP), 11ª EDIÇÃO. OMISSÃO NO DEVER DE PRESTAR CONTAS DOS RECURSOS REPASSADOS. CITAÇÃO. REVELIA. ELEMENTOS PRESENTES NOS AUTOS INSUFICIENTE PARA COMPROVAR A BOA E REGULAR APLICAÇÃO DOS RECURSOS. IRREGULARIDADE DAS CONTAS. DÉBITO. MULTA.

TOMADA DE CONTAS ESPECIAL (TCE)

Secretaria de Controle Externo de Tomada de Contas Especial (SecexTCE).

Aprecia-se nesta oportunidade Tomada de Contas Especial instaurada pela Fundação Nacional de Artes (Funarte) , vinculada ao Ministério da Cultura, em desfavor da Associação de Amigos da Arte e Mantenedores da Virtual Companhia de Dança e do Sr. Marcelo Damian Zamora, ex-presidente da associação (gestão de agosto/2013 a agosto/2014) , em razão da omissão no dever de prestar contas dos recursos recebidos por força do Convênio Pronac 28/2014 (Siconv 801892) , celebrado entre a Funarte e a referida associação.
2.	Os recursos previstos para implementação do objeto do referido Convênio foram orçados no valor total de R$ 187.500,00, sendo R$ 150.000,00 a cargo da União e R$ 37.500,00 a título de contrapartida da convenente.
3.	No âmbito do Tribunal de Contas da União (TCU) , na instrução constante à Peça 27, após as considerações técnicas acerca da apuração dos fatos, identificação dos responsáveis e quantificação do dano para fins de ressarcimento, a Secex-TCE concluiu que a Associação de Amigos da Arte e Mantenedores da Virtual Companhia de Dança e o seu presidente, Sr. Marcelo Damian Zamora, não comprovaram a boa e regular aplicação dos recursos públicos integralmente recebidos para a realização do projeto intitulado “Fórum Internacional de Dança do Estado de São Paulo (Fidesp) , 11ª edição”, por força do Convênio Pronac 28/2014 (Siconv 801892) , em razão da omissão no dever de prestar contas, para fins de citação.
4.	Regularmente citada, em endereço proveniente de pesquisa realizada pelo TCU no Sistema CPF/CNPJ da Receita Federal, por meio do Ofício 247/2018-TCU/Secex-TCE, de 13/6/2018 (Peça 8) , cujo recebimento, na forma da lei, ocorreu em 27/6/2018 (AR à Peça 9) , a Associação de Amigos da Arte e Mantenedores da Virtual Companhia de Dança, não apresentou alegações de defesa e nem recolheu o débito a ela atribuído. Opera-se, por conseguinte, em relação à responsável, os efeitos da revelia, devendo ser dado a continuidade ao processo, conforme preceitua o art. 12, § 3º, da Lei 8.443, de 16/7/1992.
5.	Já o Sr. Marcelo Damian Zamora, após tentativas frustradas de notificá-lo, e ainda esgotadas as possibilidades de obtenção de outros domicílios nos sistemas administrativos à disposição desta Corte, nos termos delineados no despacho de expediente de peça 21, foi citado por meio do Edital 0002/2019-TCE/Secex-TCE, de 10/1/2019, publicado no Diário Oficial da União 11, Seção 3, de 16/1/2019 (Peça 24) também permaneceu silente e não recolheu o débito a ele atribuído, devendo ser considerado revel, dando-se prosseguimento ao processo.
6.	Não havendo nos autos elementos capazes de comprovar a boa e regulara aplicação dos recursos repassados, e considerando que restou devidamente quantificado o dano ao Erário e delimitada a responsabilidade pela omissão de prestar contas dos recursos em foco, devem as contas da Associação de Amigos da Arte e Mantenedores da Virtual Companhia de Dança e do Sr. Marcelo Damian Zamora, na linha de entendimento defendida nos pareceres precedentes, serem julgadas irregulares com a condenação desses responsáveis em débito pelos valores apurados no processo.
7.	Considero adequado a aplicação da multa positivada no art. 57 da Lei Orgânica deste Tribunal aos responsáveis, cujo valor fixo em R$ 20.000,00.
8.	Entendo adequado, também, autorizar antecipadamente, caso venha a ser solicitado, o pagamento das dívidas em até 36 (trinta e seis) parcelas mensais sucessivas, a primeira a vencer em 15 (quinze) dias após a notificação e as demais a cada 30 (trinta) dias, com a incidência dos devidos encargos legais sobre cada uma delas e com o alerta de que a falta de comprovação de recolhimento de qualquer parcela acarretará vencimento antecipado do saldo devedor.
9.	Por fim, considero apropriada a remessa de cópia dos autos à Procuradoria da República no Estado do Rio de Janeiro, para as providências que entender cabíveis, em vista da possibilidade de desvio dos recursos, conforme previsto no § 3º do art. 16 da Lei 8.443/1992 c/c e a faculdade do § 7º do art. 209 do Regimento Interno do TCU.
	Ante o exposto, Voto por que o Tribunal aprove o acórdão que ora submeto à apreciação da Segunda Câmara.
TCU, Sala das Sessões Ministro Luciano Brandão Alves de Souza, em 3 de setembro de 2019.
AROLDO CEDRAZ 
Relator